臺灣高等法院刑事判決
111年度上易字第1119號
上  訴  人  臺灣基隆地方檢察署檢察官
被      告  邱新華



上列上訴人因被告竊盜案件，不服臺灣基隆地方法院111年度易
字第128號，中華民國111年6月2日第一審判決（聲請簡易判決處
刑案號：臺灣基隆地方檢察署110年度偵字第7357號），提起上
訴，本院判決如下：
    主  文
上訴駁回。
    理  由
一、公訴意旨略以：被告邱新華於民國110年10月20日上午11時
    許，在基隆市○○區○○路0○00號櫻花公園後方步道，因見該處
    步道旁草地上，放置告訴人黃志明所有藍色塑膠袋子1個（
    內有結冰水1罐、提神飲料1罐、咖啡1罐，總價值計新臺幣1
    28元），竟意圖為自己不法之所有，基於竊盜之犯意，趁告
    訴人施作工程疏於看顧之際，徒手竊取上開藍色塑膠袋子1
    個（內有結冰水1罐、提神飲料1罐、咖啡1罐），得手後旋
    即當場飲用，因認被告涉犯刑法第320條第1項之竊盜罪嫌等
    語。
二、按認定不利於被告之事實，須依積極證據，苟積極證據不足
    為不利於被告事實之認定時，本於無罪推定原則，應為有利
    於被告之認定，更不必有何有利之證據；且無論為直接證據
    或間接證據，均須達於通常一般之人均不致於有所懷疑，而
    得確信其為真實之程度，始得據為有罪之認定，倘其證明尚
    未達到此一程度，而有合理之懷疑存在時，致無從形成有罪
    之確信，即不得遽為不利於被告之認定（最高法院76年台上
    字第4986號判例意旨參照）。
三、公訴意旨認被告涉犯前開罪嫌，無非係以證人即告訴人黃志
    明於偵查中之證述、基隆市警察局第三分局扣押筆錄暨扣押
    物品目錄表、贓物領據及被告於偵查中所為陳述為其依據。
    被告雖於原審及本院審理中均未到庭陳述，然被告於偵查中
    堅決否認有何竊盜犯行，其辯稱：伊於110年10月20日上午1
    1時許行經基隆市○○區○○路0○00號櫻花公園後方步道，該處
    是一個工地，沒有人在現場。伊看到地上有個袋子，袋子裡
    有3瓶飲料，其中1瓶是冰開水，伊以為是沒有人要的，所以
    就把它撿來喝。伊只有拿那3瓶飲料去坐在旁邊的地上喝，
    沒有拿袋子，伊有喝飲料中的冰開水和咖啡等語（偵卷第76
    至77頁）。
四、經查：
㈠、被告確有於上揭時、地，見上開飲料3瓶放置於該處地上之塑
    膠袋內，遂將之拿出後飲用等情，業據證人即告訴人黃志明
    於警詢中證述明確（見偵卷第21至25頁），且有案發現場照
    片（見偵卷第49至51頁）及贓物領據（見偵卷第47頁）在卷
    可查，另有扣案之飲料3瓶為證，且被告於偵查中亦坦承確
    有此情（見偵卷第15至19頁、第75至77頁），足認被告確有
    為上開客觀行為。
㈡、雖被告確有未經告訴人同意拿取上開飲料飲用此情已如前述
    ，惟竊盜罪之主觀構成要件須具有竊盜之故意及為自己不法
    所有之意圖。而被告辯稱：伊誤以為上開3瓶飲料是沒有人
    要的等語，則被告主觀上是否具有竊盜之主觀犯意及為自己
    不法所有之意圖則應由本院審究，合先敘明。經查：
　⒈證人黃志明於警詢中證稱：伊於110年10月20日上午7時許向
    檳榔攤購買結冰水及提神飲料各1罐，另於萊爾富購買咖啡1
    罐，旋攜帶上開飲料3罐前往上址櫻花公園後方步道工作，
    伊將上開飲料放置於步道旁的草地上，並裝在屈臣氏的藍色
    塑膠袋內，直到上午11時左右，伊工作休息時間要去拿飲料
    時發現被告坐在草地旁飲用伊的3瓶飲料，放置飲料的袋子
    也遭翻動。伊上前質問被告，被告說要賠償伊，但又說沒錢
    ，伊便報警處理等語（見偵卷第21至25頁），經核上開證人
    之證述與案發現場之照片（見偵卷第49頁）相符，足見告訴
    人遭竊之飲料係以藍色塑膠袋盛裝，並放置於步道旁之草地
    上等情足堪認定。
　⒉質以上開案發現場照片（見偵卷第49頁）可見告訴人放置飲
    料之地點係步道旁之草地上，且盛裝上開飲料之物又係反覆
    使用而略顯發皺之藍色屈臣氏塑膠袋，飲料旁更放置有開封
    、破損之空紙箱及紅白色空塑膠袋；另告訴人攜至現場之提
    神飲料及結冰水，又係以重複使用之寶特瓶盛裝。更有甚者
    其中一寶特瓶之塑膠外包裝紙更遭剝除，可清晰看見該瓶內
    所盛裝之茶色液體，足使人懷疑該飲料並非商店內所販售之
    飲品，而係盛裝自行調製之飲料。是以，告訴人將其上開飲
    料3罐與前揭破損空紙箱、舊塑膠袋放置於步道旁之草地上
    ，已有使人誤認係他人堆置之廢棄物；又部分飲料之寶特瓶
    更經重複使用，且其中1瓶裝有無法使人一望即知成分之茶
    色液體，是上開客觀情狀實有可能使人誤認該飲料3罐係遭
    他人丟棄之物。
㈢、綜上所述，被告所辯：伊以為上開3瓶飲料是沒有人要的等語
    非無可採，檢察官所舉證據尚不足以證明被告主觀上具有竊
    盜之主觀犯意及為自己不法所有意圖，揆諸首揭說明，自應
    諭知無罪之判決。原審亦同此認定，而為被告無罪之諭知，
    核無違法不當。
五、檢察官上訴意旨略以：被告係一遊民，因口渴見路邊有飲料
    即拿取引用，然該處屬公共場所，四周均係草地，並無垃圾
    雜物堆放，該飲料更以塑膠袋裝好，飲料則裝滿未開封，顯
    係有人所有放置於該處，且該飲料具有一定財產價值，更為
    勞力工作者經常飲用之飲料類型，而告訴人於步道後方施作
    工程，更係一望即知，被告逕行取用，應具有為自己不法所
    有之意圖及竊盜之故意，應成立竊盜罪。原審應綜合前揭證
    據判斷，其認定事實適用法律顯有違背經驗法則等語。然查
    ：
㈠、上訴意旨所稱飲料未開封部分，證人黃志明未曾為如此證述
    ，而被告就此節於偵查中則辯稱：現場有一瓶冰開水，二瓶
    咖啡已經打開過了等語（見偵卷第76頁），是就上訴意旨所
    稱飲料未開封此情未見公訴人有所舉證。至告訴人放置飲料
    地點四周之狀況恐有使人誤認為廢棄物已如前所述；況上開
    飲料3罐之價值非高，而現今社會於飲料尚未飲畢，即連同
    飲料瓶遭人丟棄之情況比比皆是，是被告縱有誤認該飲料為
    廢棄物亦屬合理。
㈡、又告訴人雖於案發現場附近工作，然被告於拿取該上開飲料
    後並未迅速離開，反停留在現場直接飲用該飲料，直至告訴
    人返回後質問、報警此情，業據告訴人於警詢中證述明確已
    如前所述。倘被告明知其所飲用之飲料係他人所有之物，理
    應於取得飲料後迅速離開以避免遭所有權人發現，當不至於
    停留於現場直接飲用該飲料，是被告辯稱：伊誤以為該飲料
    是沒有人要的，就把它撿來喝等語實屬可能。
㈢、綜上，檢察官執前詞提起上訴，均無理由而應予駁回。
六、被告經本院合法傳喚，無正當之理由不到庭，爰不待其陳述
    ，逕以一造辯論而為判決。
據上論斷，應依刑事訴訟法第368條、第371條，判決如主文。
本案經檢察官陳映蓁聲請簡易判決處刑，檢察官林渝鈞提起上訴
，檢察官錢明婉到庭執行職務。
中　　華　　民　　國　　111 　年　　10　　月　　20　　日
　　　　　　      刑事第七庭  審判長法　官  孫惠琳
　　　　　　　　　　　　　　　　　  法　官  張育彰
　　　　　　　　　　　　　　　　　  法　官  商啟泰
以上正本證明與原本無異。
不得上訴。
                                    書記官  潘文賢
中　　華　　民　　國　　111 　年　　10　　月　　20　　日